【裁判字號】    97,訴,416
【裁判日期】    971013
【裁判案由】    返還借款等
【裁判全文】
臺灣臺南地方法院民事判決               97年度訴字第416號
原      告  乙○○
訴訟代理人  吳政遇律師
被      告  壬○○○○○○
被      告  己○○
被      告  聯一交通有限公司
法定代理人  癸○○
被      告  丁○○
被      告  聯州通運股份有限公司
法定代理人  辛○○
被      告  丙○○
被      告  戊○○
                        樓
被      告  庚○○
被      告  甲○○○○○○
上列當事人間請求返還借款等事件，經本院於民國97年10月6日
言詞辯論終結，判決如下：
    主  文
一、被告陳昭叡應給付原告如附表(二)編號1所示之金額及利息。
二、被告陳昭叡、己○○應連帶給付附表(二)編號2及編號7所示之
    金額及利息。
三、被告陳昭叡、聯一交通有限公司應連帶給付原告如附表(二)編
    號3及編號8所示之金額及利息。
四、被告陳昭叡、丁○○應連帶給付原告如附表(二)編號4所示之
    金額及利息。
五、被告陳昭叡、丙○○、王春滿應連帶給付原告如附表(二)編號
    5所示之金額及利息。
六、被告陳昭叡、丙○○應連帶給付原告如附表(二)編號6所示之
    金額及利息。
七、被告陳昭叡、戊○○應連帶給付原告原告如附表(二)編號9所
    示之金額及利息。
八、被告陳昭叡、庚○○應連帶給付原告如附表(二)編號10所示之
    金額及利息。
九、原告其餘之訴駁回。
十、訴訟費用共計新台幣貳萬伍仟貳佰伍拾伍元，由被告陳昭叡
    負擔其中新臺幣伍仟陸佰伍拾伍元，由被告陳昭叡、己○○
    連帶負擔其中新臺幣參仟伍佰參拾參元，由被告陳昭叡、聯
    一交通有限公司連帶負擔其中新臺幣陸仟參佰陸拾玖元，由
    被告陳昭叡、丁○○連帶負擔其中新臺幣貳仟壹佰柒拾參元
    ，由被告陳昭叡、丙○○、王春滿連帶負擔其中新臺幣貳仟
    零陸拾玖元，由被告陳昭叡、丙○○連帶負擔其中新臺幣貳
    仟零陸拾捌元，由被告陳昭叡、戊○○連帶負擔其中新臺幣
    壹仟柒佰肆拾捌元，由被告陳昭叡、庚○○連帶負擔其中新
    臺幣壹仟陸佰肆拾元。
十一、本判決第一項於原告以新臺幣壹拾捌萬貳仟元供擔保後，
      得假執行。
十二、本判決第二項於原告以新臺幣參拾肆萬壹仟肆佰參拾柒元
      供擔保後，得假執行。
十三、本判決第三項於原告以新臺幣貳拾萬伍仟元供擔保後，得
      假執行。
十四、本判決第四項於原告以新臺幣柒萬元供擔保後，得假執行
      。
十五、本判決第五項於原告以新臺幣陸萬陸仟柒佰元供擔保後，
      得假執行。
十六、本判決第六項於原告以新臺幣陸萬陸仟陸佰元供擔保後，
      得假執行。
十七、本判決第七項於原告以新臺幣伍萬貳仟捌佰參拾元供擔保
      後，得假執行。
十八、原告其餘假執行之聲請駁回。
    事實及理由
壹、程序方面：
一、按訴狀送達後，原告不得將原訴變更或追加他訴。但請求之
    基礎事實同一者、不甚礙被告之防禦及訴訟之終結者，不在
    此限，民事訴訟法第255條第1項第2款、第7款定有明文。查
    原告提起本件訴訟時，原列「陳昭叡、己○○、聯一交通有
    限公司（下稱聯一公司）、癸○○（原告已撤回告訴）、丁○○、聯州通運股份有限公司（下稱聯州公司）、辛○○（
    原告已撤回告訴）、丙○○、戊○○、庚○○」為被告，嗣
    原告撤回癸○○、辛○○等人，並於本院審理時追加被告「
    甲○○○○○○」，均係本於同一借貸及票據基礎事實，且
    不甚礙被告之防禦及訴訟之終結，參諸前開說明，尚無不合
    ，應予准許。
二、本件被告陳昭叡、己○○、丁○○、戊○○、庚○○始終未
    到庭，另被告除聯州公司外，其餘被告未於最後言詞辯論期
    日到場，核無民事訴訟法第386條所列各款情形，爰依原告
    之聲請，由其一造辯論而為判決。
貳、實體方面：
一、原告起訴主張：
  (一)緣被告陳昭叡為聯州公司會計主任，於96年6、7月間以其公
    司需借用公司以外之人之帳戶存取支票為由，要求原告提供
    帳戶供其兌領支票，又因渠公司收取之支票均為3、4個月後
    到期之期票，並要求原告先將款項匯給伊，再由原告收取票
    款以抵償，此後被告陳昭叡陸續於96年7月底至9月3日間交
    付如附表所示之支票予原告，並由原告匯款予被告陳昭叡，
    部分款項原告依被告陳昭叡之口頭告知預先匯錢給伊，因被
    告陳昭叡尚未交付支票予原告，故簽立保管條一紙金額新臺
    幣（下同）546,528元於原告收執，詎料96年10月間被告陳
    昭叡交付之支票陸續跳票，則其向原告周轉資金自應依約返
    還原告，原告已匯款如附表(一)編號2至10所示支票等額之金
    錢共計1,894,287元及如保管條所示之金額546,528元予被告
    陳昭叡，爰依借貸之法律關係請求被告陳昭叡返還
    2,440,815元；又上開支票均由被告陳昭叡背書後交付原告
    ，爰就支票金額1,894,287元部分併依支票追索權之規定請
    求被告陳昭叡返還。
  (二)被告己○○、聯一公司、丁○○、聯州公司、丙○○、戊○○、庚○○、王春滿分別為附表(一)編號2至10所示支票之發
    票人或背書人，爰就其各自簽名於票據之部分，依各該支票
    如附表(一)編號2至10所示之金額請求上開被告依票據追索權
    之規定連帶給付。
  (三)並聲明：
   1.被告陳昭叡應給付原告如附表(一)編號1所示之金額及利息。
   2.被告陳昭叡、己○○應連帶給付如附表(一)編號2及編號7所
     示之金額及利息。
   3.被告陳昭叡、聯一交通有限公司應連帶給付原告如附表(一)
     編號3及編號8所示之金額及利息。
   4.被告陳昭叡、丁○○、聯州通運股份有限公司應連帶給付
     原告如附表(一)編號4所示之金額及利息。
   5.被告陳昭叡、丙○○、王春滿應連帶給付原告如附表(一)編
     號5及編號6所示之金額及利息。
   6.被告陳昭叡、戊○○應連帶給付原告如附表(一)編號9所示之
     金額及利息。
   7.被告陳昭叡、庚○○應連帶給付原告如附表(一)編號10所示
     之金額及利息。
   8.訴訟費用由被告負擔。
   9.願供擔保，請准宣告假執行。
二、被告丙○○則以：支票是伊所簽發，但是是被告陳昭叡向伊
    借票的，伊認為伊係遭到被告陳昭叡詐騙，希望陳昭叡能出
    面說明。
三、聯一公司並未爭執有簽發票據。
四、被告聯州公司則以：聯州公司大小章有很多個，所以不確定
    這是不是聯州公司的大小章，只有公司的支票章係由法定代
    理人辛○○保管，但系爭支票上並不是公司的印鑑章。
五、被告王春滿則以：附表(一)編號5的支票背書雖係真正，但編
    號6之「王春滿」背書並非伊所簽名，係被告陳昭叡模仿伊
    的筆跡背書。
六、被告陳昭叡、己○○、丁○○、戊○○、庚○○未於言詞辯
    論期日到場，亦未提出準備書狀作何聲明或陳述。
七、得心證之理由：
  (一)有關原告主張其執有被告陳昭叡出具之保管條及其餘被告分
    別簽發、背書之如附表所示之支票9紙，經屆期提示，均因
    存款不足及拒絕往來戶而遭退票，且系爭9紙支票之發票人
    欄均蓋有被告名義之印章及簽名等情，業據原告提出系爭支
    票9紙及退票理由單9紙為證，除被告聯州公司及王春滿分別
    對附表(一)編號4支票及編號6支票之背書否認真正外，被告聯
    一公司、丙○○不爭執真正，其餘被告則未到庭陳述意見，
    堪認除附表(一)編號4支票聯州公司背書及編號6支票王春滿之
    背書外，原告主張被告應分別負借款及票據責任，應屬可採
    。
  (二)次查，原告主張附表(一)編號4支票聯州公司背書及編號6王春
    滿之背書部分，為被告聯州公司及王春滿所否認，按當事人
    主張有利於己之事實者，就其事實有舉證之責任，民事訴訟
    法第277條前段定有明文，又按票據本身是否真實，即是否
    為發票人所作成，應由執票人負證明之責，故發票人主張票
    據係偽造，應由執票人就票據為真正之事實，先負舉證責任
    （參照最高法院65年度第6次民庭庭長會議決議(一)）。因之
    被偽造人，對於票據上簽名或印章之真正有爭執者，應由主
    張有利於己之事實之執票人，就票據上簽名或印章之真正負
    舉證之責。經本院於97年8月11日言詞辯論期日當庭勘驗聯
    州公司所提出之三組公司印章印文，與附表(一)編號4之支票
    背面之背書印文大小章均不相同，此勘驗結果並原告及被告
    聯州公司所不爭執，原告既未能舉證證明被告聯州公司既未
    背書之真正，自難令其負票據背書責任。又被告王春滿既否
    認附表(一)編號6之支票上之簽名真正，原告自應對此有利於
    己之事實負舉證責任，然原告僅稱上開支票是被告陳昭叡所
    交付，並未提出任何書狀或證據資料以供本院審酌，再者，
    經本院命被告王春滿當庭書寫「王春滿」姓名，與系爭支票
    被告王春滿簽名部分，經以肉眼辨識之結果，即可發現兩者
    在運筆、勾勒、神韻、字形上並不完全相同，依現存筆跡資
    料送請內政部警政署刑事警察局鑑定，亦回覆稱依現有資料
    尚無法鑑定，此外原告無其他舉證，則被告王春滿主張系爭
    支票係他人所偽造等情，應堪採信，是原告請求被告王春滿
    負背書責任云云，亦無可採。
  (三)按在票據上簽名者，依票上所載文義負責；發票人、承兌人
    、背書人及其他票據債務人，對於執票人連帶負責；發票人
    應照支票文義擔保支票之支付；執票人向支票債務人行使追
    索權時，得請求自為付款提示日起之利息，如無約定利率者
    ，依年利6釐計算，分別為票據法第5條第1項、第144條準用
    第96條第1項、第126條、第133條所明定。原告請求被告聯
    州公司及被告王春滿負背書責任為無理由，應予駁回，原告
    依消費借貸及票據之法律關係請求被告陳昭叡給付如附表(二)
    第一項之金額、利息，及分別與被告己○○、聯一公司、丁○○、丙○○、戊○○、庚○○、王春滿連帶給付如附表
    (二)所示各紙支票付款提示日起至清償日止，按年息百分之6
    計算之利息，為有理由，應予准許，逾此部分之請求，即無
    理由，應予駁回。
八、原告陳明願供擔保，聲請宣告假執行，經核原告勝訴部分，
    合於法律規定，爰分別酌定相當之擔保金額宣告之；至原告
    敗訴部分，其假執行之聲請即因訴之駁回失所依據，應予駁
    回。
九、本件事證已臻明確，兩造其餘攻擊、防禦方法及所為之立證
    ，經本院逐一審酌後，認與判決之結果不生影響，不再一一
    論述，附予敘明。
十、結論：原告之訴為一部有理由，一部無理由，依民事訴訟法
    第385條第1項前段、第78條、第79條、第85條第1項但書、
    第87條第1項，判決如主文。
中    華    民    國    97    年    10    月    13    日
                  民事第三庭    法  官  蔡雅惠
以上正本係照原本作成
如對本判決上訴，須於判決送達後20日內向本院提出上訴狀
中    華    民    國    97    年    10    月    13    日
                                書記官  詹書瑋
 附表(一)：
┌──┬─────┬──────┬─────────┬─────┬──────┬──┐
│編號│          │            │債務人            │金額（元）│利息起算日  │年息│
├──┼─────┼──────┼─────────┼─────┼──────┼──┤
│1   │保管條契約│            │陳昭叡            │546,528   │97年4月2日  │5%  │
├──┼─────┼──────┼────┬────┼─────┼──────┼──┤
│    │支票號碼  │發票日      │ 發票人 │ 背書人 │面額      │提示日      │    │
├──┼─────┼──────┼────┼────┼─────┼──────┼──┤
│2   │AA210170  │96年10月12日│己○○  │陳昭叡  │131,550   │96年10月12日│6%  │
├──┼─────┼──────┼────┼────┼─────┼──────┼──┤
│3   │XA838917  │96年10月14日│聯一交通│陳昭叡  │500,000   │96年10月15日│6%  │
│    │          │            │有限公司│        │          │            │    │
├──┼─────┼──────┼────┼────┼─────┼──────┼──┤
│4   │JZ007912  │96年10月15日│丁○○  │聯州通運│210,000   │96年10月15日│6%  │
│    │          │            │        │股份有限│          │            │    │
│    │          │            │        │公司、陳│          │            │    │
│    │          │            │        │昭叡    │          │            │    │
├──┼─────┼──────┼────┼────┼─────┼──────┼──┤
│5   │JZ007676  │96年10月18日│丙○○  │陳昭叡、│200,000   │96年10月19日│6%  │
│    │          │            │        │王春滿  │          │            │    │
├──┼─────┼──────┼────┼────┼─────┼──────┼──┤
│6   │JZ007677  │96年10月25日│丙○○  │陳昭叡、│199,830   │96年10月26日│6%  │
│    │          │            │        │王春滿  │          │            │    │
├──┼─────┼──────┼────┼────┼─────┼──────┼──┤
│7   │AA275952  │96年11月21日│己○○  │陳昭叡  │209,887   │96年11月21日│6%  │
├──┼─────┼──────┼────┼────┼─────┼──────┼──┤
│8   │XA839819  │96年11月21日│聯一交通│陳昭叡  │115,630   │96年11月26日│6%  │
│    │          │            │有限公司│        │          │            │    │
├──┼─────┼──────┼────┼────┼─────┼──────┼──┤
│9   │CN281797  │96年11月21日│戊○○  │陳昭叡  │168,900   │96年11月21日│6%  │
├──┼─────┼──────┼────┼────┼─────┼──────┼──┤
│10  │FA516332  │96年12月3日 │庚○○  │陳昭叡  │158,490   │96年12月3日 │6%  │
└──┴─────┴──────┴────┴────┴─────┴──────┴──┘
 附表(二)：
┌──┬─────┬──────┬─────────┬─────┬──────┬──┐
│編號│          │            │債務人            │金額（元）│利息起算日  │年息│
├──┼─────┼──────┼─────────┼─────┼──────┼──┤
│1   │保管條契約│            │陳昭叡            │546,528   │97年4月2日  │5%  │
├──┼─────┼──────┼────┬────┼─────┼──────┼──┤
│    │支票號碼  │發票日      │ 發票人 │ 背書人 │面額      │提示日      │    │
├──┼─────┼──────┼────┼────┼─────┼──────┼──┤
│2   │AA210170  │96年10月12日│己○○  │陳昭叡  │131,550   │96年10月12日│6%  │
├──┼─────┼──────┼────┼────┼─────┼──────┼──┤
│3   │XA838917  │96年10月14日│聯一交通│陳昭叡  │500,000   │96年10月15日│6%  │
│    │          │            │有限公司│        │          │            │    │
├──┼─────┼──────┼────┼────┼─────┼──────┼──┤
│4   │JZ007912  │96年10月15日│丁○○  │陳昭叡  │210,000   │96年10月15日│6%  │
├──┼─────┼──────┼────┼────┼─────┼──────┼──┤
│5   │JZ007676  │96年10月18日│丙○○  │陳昭叡、│200,000   │96年10月19日│6%  │
│    │          │            │        │王春滿  │          │            │    │
├──┼─────┼──────┼────┼────┼─────┼──────┼──┤
│6   │JZ007677  │96年10月25日│丙○○  │陳昭叡  │199,830   │96年10月26日│6%  │
├──┼─────┼──────┼────┼────┼─────┼──────┼──┤
│7   │AA275952  │96年11月21日│己○○  │陳昭叡  │209,887   │96年11月21日│6%  │
├──┼─────┼──────┼────┼────┼─────┼──────┼──┤
│8   │XA839819  │96年11月21日│聯一交通│陳昭叡  │115,630   │96年11月26日│6%  │
│    │          │            │有限公司│        │          │            │    │
├──┼─────┼──────┼────┼────┼─────┼──────┼──┤
│9   │CN281797  │96年11月21日│戊○○  │陳昭叡  │168,900   │96年11月21日│6%  │
├──┼─────┼──────┼────┼────┼─────┼──────┼──┤
│10  │FA516332  │96年12月3日 │庚○○  │陳昭叡  │158,490   │96年12月3日 │6%  │
└──┴─────┴──────┴────┴────┴─────┴──────┴──┘


司法院資訊處製作；財團法人民間司法改革基金會備份。
